臺灣高等法院臺中分院刑事判決　　　 100年度上易字第1161號
上　訴　人　臺灣臺中地方法院檢察署檢察官
被　　　告　莊志亮
上列上訴人因被告傷害等案件，不服臺灣臺中地方法院100 年度
易字第222號中華民國100年7月4日第一審判決（起訴案號：臺灣
臺中地方法院檢察署99年度偵字第14889 號），提起上訴，本院
判決如下：
    主  文
上訴駁回。
    犯罪事實
一、莊志亮前因軍法逃亡案件，經判處有期徒刑1年4月確定，因
    違反槍砲彈藥刀械管制條例、妨害自由案件，經臺灣臺中地
    方法院以86年度訴字第47號分別判處有期徒刑2年、1年，應
    執行有期徒刑2 年10月確定，因偽造文書案件，經臺灣臺中
    地方法院以86年度訴字第966號判處有期徒刑5月確定，因妨
    害自由案件，經臺灣臺中地方法院以86年度訴字第2600號判
    處有期徒刑1年2月確定，上開案件，再經臺灣臺中地方法院
    以88年度聲字第2187號裁定合併定其應執行之刑為有期徒刑
    5年6月確定，嗣經送監執行，於民國89年3 月10日因假釋出
    監付保護管束；於假釋期間，復因犯妨害自由案件，經本院
    以92年度上訴字第1104號判處有期徒刑5 月確定，並經撤銷
    假釋，再送監與前揭殘刑接續執行，於96年2 月15日執行完
    畢。
二、莊志亮前經人介紹而借款給張麗禎；嗣張麗禎於99年4 月初
    某日向莊志亮承諾將於同月13日清償借款本金新台幣（下同
    ）40萬元，然因未能順利標得合會會款，而無法履行，張麗
    禎乃99年4 月10日前之某日，向莊志亮要求延期清償，遭莊
    志亮拒絕。莊志亮即於99年4月10日晚上6時48分許、7 時12
    分許，以其所持用門號0000000000號行動電話撥打張麗禎所
    持用門號0000000000號行動電話，與張麗禎聯繫後，得知張
    麗禎正在臺中市○○區○○路3段61號3樓友人郭文哲住處打
    麻將，旋即委請友人劉益銘駕駛車牌號碼6355- FG號自用小
    客車，搭載莊志亮，前往郭文哲上開住處，向張麗禎催討債
    務。莊志亮於同日晚上9 時許，抵達郭文哲上開住處後，因
    與張麗禎協商借款債務清償事宜未果；莊志亮為使張麗禎返
    回張麗禎住處與其家人商討籌措現金清償債務事宜，莊志亮
    竟基於強暴、脅迫使人行無義務之事之犯意，以拳頭毆打張
    麗禎頭部、以腳踹踢張麗禎身體，再以雙手強行拖拉張麗禎
    下樓，以搭乘劉益銘所駕駛之前開自用小客車離去；嗣莊志
    亮將張麗禎強行拉至至一樓處後，欲再強拉張麗禎上車，惟
    為張麗禎所拒，莊志亮復接續前揭犯意，持其自路旁拾取之
    木棍毆打張麗禎腿部，致張麗禎受有右膝、踝扭傷、左前臂
    及右手腕挫傷之傷害（傷害部分業經張麗禎撤回告訴），並
    對張麗禎恫稱：如不上車，要將其毀容或將其腳打斷等語，
    以此強暴、脅迫方式，致張麗禎心生畏懼，欲令張麗禎隨其
    上車返家籌措現金清償債務，而使人行無義務之事，然為張
    麗禎堅拒；嗣於雙方拉扯中，經張麗禎之友人報警前來處理
    ，莊志亮始行離去。
三、案經張麗禎訴由臺中市警察局（現改制為臺中市政府警察局
    ）第五分局報告臺灣臺中地方法院檢察署檢察官偵查起訴。
    理  由
一、按被告以外之人於審判外之言詞或書面陳述，除法律有規定
    者外，不得作為證據。被告以外之人於偵查中向檢察官所為
    之陳述，除顯有不可信之情況者外，得為證據。除顯有不可
    信之情況外，從事業務之人於業務上或通常業務過程所須製
    作之紀錄文書、證明文書，亦得為證據。被告以外之人於審
    判外之陳述，雖不符前四條之規定，而經當事人於審判程序
    同意作為證據，法院審酌該言詞陳述或書面陳述作成時之情
    況，認為適當者，亦得為證據。當事人、代理人或辯護人於
    法院調查證據時，知有第159條第1項不得為證據之情形，而
    未於言詞辯論終結前聲明異議者，視為有前項之同意。刑事
    訴訟法第159條第1項、第159條之1第2項、第159條之4第2款
    、第159條之5分別定有明文。經查：
  (一)證人即告訴人張麗禎、證人劉益銘於偵查中向檢察官所為證
    述，雖係被告以外之人於審判外之言詞陳述，為傳聞證據，
    然其等於偵查中向檢察官所為證述，既經具結（偵卷第20、
    48頁），且本院審酌該等言詞陳述係由證人出於自由意識而
    陳述，又無其他證據足認該等陳述有何顯不可信之情事等一
    切情況，依刑事訴訟法第159條之1第2項規定，認上開證人
    於偵訊中之證述，得採為認定本件犯罪事實所憑之證據。
  (二)證人張麗禎、劉益銘、黃素玲於警詢時之證述，均係被告以
    外之人於審判外之言詞陳述，為傳聞證據，然檢察官及被告
    於本院準備程序時均同意作為作為證據，於本院於審理時亦
    均未於言詞辯論終結前聲明異議，本院復審酌該等言詞陳述
    係由證人出於自由意識而陳述，並無非法取證之情況，依刑
    事訴訟法第159條之5之規定，認上開證人於偵訊、警詢時之
    證述，應得採為認定本件犯罪事實所憑之證據。
  (三)張麗禎之中國醫藥大學附設醫院診斷證明書1 紙，係負責為
    張麗禎診治傷勢之醫師，依其所見製作之證明文書，雖屬被
    告以外之人於審判外之書面陳述，然因係從事業務之醫師於
    醫療業務上所製作之證明文書，且無顯不可信之情況，依刑
    事訴訟法第159條之4第2款之規定，自得採為認定本件犯罪
    事實所憑之證據（最高法院95年度臺上字第1449號判決意旨
    參照）。
二、訊據被告莊志亮對於在前開時間、地點，有向張麗禎催討借
    款債務，並以拳頭毆打張麗禎頭部、以腳踹踢張麗禎身體，
    再持其自路旁拾取之木棍毆打張麗禎腿部，致張麗禎受有右
    膝、踝扭傷、左前臂及右手腕挫傷之傷害等情，固坦承不諱
    ，然矢口否認有何以強暴、脅迫使人行無義務之事之犯行，
    辯稱：伊沒有拉張麗禎下樓，是張麗禎自己跑下樓；伊沒有
    拉張麗禎上車，也沒有跟她說不上車要毀容云云。經查：
  (一)被告確曾於前開時間、地點，向張麗禎催討借款債務，並以
    拳頭毆打張麗禎頭部、以腳踹踢張麗禎身體，再持其自路旁
    拾取之木棍毆打張麗禎腿部，致張麗禎受有右膝、踝扭傷、
    左前臂及右手腕挫傷之傷害等情，業經被告於警詢（警卷第
    8 頁）、偵訊（偵卷第28至30頁）、審理中（原審卷第18、
    19 、100、101 頁及本院卷）供認明確，復經證人張麗禎於
    警詢（警卷第12、13頁）、偵訊（偵卷第17、18頁）、原審
    審理（原審卷第69、70頁）時，證述綦詳，並有張麗禎之中
    國醫藥大學附設醫院診斷證明書1 紙（警卷第19頁）、張麗
    禎受傷照片4 幀（警卷第20、21頁）附卷為證。又被告確於
    99年4月10日晚上6時48分許、7 時12分許，以其所持用門號
    0000000000號行動電話撥打張麗禎所持用門號0000000000號
    行動電話，與張麗禎聯繫，此有臺灣大哥大資料查詢結果1
    紙（偵卷第14頁）在卷可佐。另被告係搭乘友人劉益銘所駕
    駛之車牌號碼6355-FG 號自用小客車，前往郭文哲上開住處
    ，向張麗禎催討債務，亦經證人劉益銘於警詢（警卷第15頁
    ）、偵訊（偵卷第45至47頁）時，證述無訛。再被告確有以
    強暴、脅迫使人行無義務之事之行為，業經證人張麗禎於警
    詢（警卷第12、13頁）、偵訊（偵卷第17、18頁）、原審審
    理（原審卷第69、70頁）時，證述在卷。
  (二)被告雖以前詞置辯。然被告於99年4月10日晚上9時許，在郭
    文哲上開住處，確曾以拳頭毆打張麗禎頭部、以腳踹踢張麗
    禎身體，再以雙手拖拉張麗禎，將張麗禎強拉下樓，復持其
    自路旁拾取之木棍毆打張麗禎腿部，致張麗禎受有右膝、踝
    扭傷、左前臂及右手腕挫傷之傷害，並對張麗禎恫稱：如不
    上車，要將其毀容或將其腳打斷等語，欲令張麗禎隨其上車
    籌措現金清償債務之事實，迭經證人張麗禎於警詢（警卷第
    12、13頁）、偵訊（偵卷第17、18頁）、原審審理（原審卷
    第69、70頁）時，證述綦詳。再者，被告於偵訊時亦供承：
    「我有打張麗禎，我拉她頭髮，打她兩巴掌，再把她拉到樓
    下，應該也有踢她。」「（你有無叫張麗禎上車，再拿棍子
    打她的腳？）我叫她上車，要去她老公家，處理這條債務，
    我也有在路邊撿棍子打她腳，因為我覺得她太惡質，這條錢
    她都沒有還我。」等語（偵卷第28、29頁）。況且，被告於
    99年4月10日晚上9時許，抵達張麗禎友人郭文哲上開住處後
    ，在郭文哲等人在場情形下，仍以拳頭毆打張麗禎頭部、以
    腳踹踢張麗禎身體，業如前述，張麗禎既已知悉被告將以此
    等暴力方式，向其催討借款債務，一旦雙方就借款債務清償
    方式協商未果，被告隨時可能再次對其暴力相向，衡以常情
    ，張麗禎當無可能自行離開友人郭文哲住處，而與被告單獨
    進行協商，使其人身安全陷於高度危險之可能。且被告於本
    院準備程序時亦承認犯罪，則被告上開辯詞，顯係為圖卸免
    刑責，並無可採。
  (三)至於證人張麗禎於100年6月20日原審審理時雖改證稱：「（
    上次庭期有問到99年4月3日被告從3樓拉妳到1樓，妳當下有
    做什麼樣的回應？）互相拉扯，一邊叫罵，在那裡旁邊都有
    人，我們本來是在牌桌上調解，最後他說到樓下講，起初我
    不想理他，起爭執後，他出手，他跟我拉拉扯扯，我是女孩
    子，我會怕，我就跑了，他就在後面追。」「（提示偵卷並
    告以要旨）哪一部分是妳說的與事實不符？）第2頁筆錄中
    我是說莊志亮要拉我上車，事實他說不然來去我家談。我說
    我為何要聽你的，我不要回去，我要在那裡講。」「（事實
    上莊志亮沒有拉妳上車？）是，他沒有拉我上車。」等語（
    原審卷第97、98頁）。然證人張麗禎於警詢時即證稱：「99
    年4月10日晚上21時左右，在臺中市○○區○○路3段61號3
    樓門口，遭阿亮拉扯頭髮後，拳打腳踢，由3樓打到1樓樓下
    路口，劉益銘及阿亮兩人要強押我上車，我反抗不願意上車
    ，阿亮就跑到對面撿起路旁木棒往我身上毆打我身上右膝蓋
    、右腳板及頭頂等部位。」等語（警卷第12頁）；於偵訊時
    亦證稱：「阿亮和劉益銘來了，一起上樓，莊志亮一見到我
    ，就出手打我，他用手打我頭，又用腳踢我，他把我從3樓
    拉到1樓，他要把我押上車，我不上車，他跑到對面撿1支木
    棍打我腳。」「（莊志亮在打妳的過程中，有無恐嚇妳？）
    我如果不上車，就要毀容或把我腳打斷。」等語（偵卷第17
    頁）；另張麗禎於100年4月25日原審審理時，關於被告重利
    部分，為圖息事寧人，業已更易前詞（詳見原審筆錄），然
    於該次原審審理時仍證稱：「（99年4月10日被告從3樓拉妳
    到1樓？）是。」「（叫妳上車不上車，他打妳？）有。」
    「（他有無恐嚇妳？如何恐嚇妳？）他叫我上車。我不上車
    。他硬叫我上車。」「（就拉妳上車過程中，當時有提到要
    毀容、要打妳這句話？）有，當下大家情緒都不好。是莊先
    生對我講的。我沒有回答。我就說我不上車而已。」等語（
    原審卷第69、70頁），益徵張麗禎於100年6月20日所為上開
    證述，顯係迴護被告之詞，並不可採。
  (四)綜上所述，本件事證明確，被告如事實欄三所示強制罪之犯
    行，應堪認定。
三、核被告莊志亮所為，係犯刑法第304條第1項之強制罪。按刑
    法第305條之恐嚇罪，係指單純以將來加害生命、身體、自
    由、名譽、財產之事，恐嚇他人致生危害於安全者而言。如
    對於他人之生命、身體等，以現實之強暴脅迫手段加以危害
    要挾，使人行無義務之事或妨害人行使權利，應構成刑法第
    304條之強制罪，而非同法第305條之恐嚇危害安全罪（最高
    法院93年度臺上字第3309號判決參照）。又刑法第305條之
    恐嚇危害安全罪，係指單純以將來加害生命、身體、自由、
    名譽、財產之事，恐嚇他人致生危害於安全者而言，如對於
    他人之生命、身體等，以現實之強暴、脅迫手段加以危害要
    挾，使人行無義務之事或妨害人行使權利，即應構成刑法第
    304條之強制罪，縱有恐嚇行為，亦僅屬犯強制罪之手段，
    無更論以恐嚇危害安全罪之餘地（最高法院84年度臺非字第
    194號判決參照）。被告所為恐嚇之言語，雖合於刑法第305
    條以危害生命之事恐嚇他人致生危害於安全之犯罪構成要件
    ，然按諸前揭說明，此部分行為應視為犯強制罪之手段，不
    另論以刑法第305 條之恐嚇危害安全罪。又所謂之接續犯，
    係指數個在同時同地或密切接近之時地，侵害同一法益之行
    為，因各舉動之獨立性極為薄弱，社會通念認為無法強行分
    開，乃將之包括視為一個行為之接續進行，給予單純一罪之
    刑法評價（最高法院一○○年度台上字第五一六九號判決參
    照）。查本件被告之前開行為，雖有強拉被害人下樓及上車
    等階段，但觀被告犯罪之動機，係因不滿被害人未依約清償
    務所致，且其所以將被害人強拉下樓及欲強拉上車，其目的
    均在於要回被害人住處，以要求被害人家人出面解決債務問
    題，此業經被告陳明在卷（見偵查卷第29頁、原審卷第18頁
    背面、本院卷第33頁背面，另參酌被害人在警詢及偵查中所
    述－見警卷第12頁、偵查卷第17頁），從而被告應屬對同一
    被害人，在密切接近之時、地，就同一犯罪構成事實，本於
    單一犯意而接續進行，而施以強暴使人行無義務之事；雖其
    於將被害人由案發地點三樓強拉至一樓後，於欲再將被害人
    強行拉上車之過程中，遭被害人反抗，並經他人報警前來處
    理，然其既已將被害人由三樓強拉至一樓，其犯罪行為已達
    既遂階段，雖最終未能將被害人強拉上車，對於其犯罪之既
    遂仍不生影響，仍應僅論以一強制既遂罪，不生強制未遂之
    問題。又被告有如犯罪事實欄所載之前科，此有臺灣臺中地
    方法院檢察署刑案資料查註紀錄表及臺灣高等法院被告前案
    紀錄表各1份在卷可稽，其於受有期徒刑執行完畢後，5 年
    以內故意再犯本件有期徒刑以上之罪，為累犯，應依刑法第
    47條第1項規定，加重其刑。
四、原審認被告罪證明確，而為論罪科刑，並適用刑法第304條
    第1項、第47條第1項、第41條第1項前段，刑法施行法第1條
    之1（漏載），並審酌被告為向告訴人催討債務，而施用強
    暴、脅迫，強令告訴人籌措現金清償債務，嚴重影響社會秩
    序，然考量被告業與告訴人調解成立，告訴人亦表示不願追
    究，有原審100年度司中調字第245號調解程序筆錄、聲請撤
    回告訴狀各1紙（原審卷第22、25頁）在卷可考，及其犯罪
    之動機、目的、手段、家庭經濟狀況小康之生活狀況、國中
    肄業之智識程度，暨犯罪後否認犯行，於犯後態度部分，無
    從為其有利之考量等一切情狀，量處有期徒刑四月，並諭知
    易科罰金之折算標準（以新台幣一千元折算一日）。並就被
    告被訴傷害部分敘明不另為不受理之諭知（詳如後述），核
    其認事用法，並無不合。檢察官上訴意旨認被告之前開行為
    ，不符合接續犯要件，應予分論併罰，為無理由（起訴書亦
    認被告應成立接續犯），應予駁回。
五、不另為不受理部分：
  (一)公訴意旨另以：被告莊志亮基於普通傷害之犯意，於事實欄
    三所示時間、地點，以拳頭毆打張麗禎頭部、以腳踹踢張麗
    禎身體，再持其自路旁拾取之木棍毆打張麗禎腿部，致張麗
    禎受有右膝、踝扭傷、左前臂及右手腕挫傷之傷害，因認被
    告此部分另涉犯刑法第277條第1項之傷害罪嫌，且與前揭起
    訴業經論罪科刑之強制罪部分，屬想像競合之裁判上一罪關
    係等語。
  (二)按告訴乃論之罪，告訴人於第一審辯論終結前，得撤回其告
    訴；告訴經撤回者，應諭知不受理之判決；第303條之判決
    ，得不經言詞辯論為之；刑事訴訟法第238條第1項、第303
    條第3款、第307條分別定有明文。
  (三)本件告訴人張麗禎告訴被告傷害案件，檢察官認係犯刑法第
    277條第1項之傷害罪，而提起公訴，該罪依同法第287 條前
    段規定，須告訴乃論。茲因被告與告訴人業已調解成立，且
    據告訴人於100年1月26日具狀撤回告訴，此有聲請撤回告訴
    狀、本院調解程序筆錄各1紙在卷可考，按諸前揭規定，原
    應為不受理之諭知，惟公訴人既認被告此部分犯行，與前揭
    起訴業經論罪科刑之強制罪部分，屬想像競合之裁判上一罪
    關係，爰不另為不受理之諭知，併予敘明。
據上論結，應依刑事訴訟法第三百六十八條，判決如主文。
本案經檢察官林蓉蓉到庭執行職務。
中    華    民    國  100    年    10    月    13   日
            刑事第七庭   審判長法  官 林 榮 龍
                               法  官 李 秋 娟
                               法  官 黃 仁 松
以上正本證明與原本無異。
不得上訴。
                               書記官 林 玉 惠
中    華    民    國  100    年    10    月    13   日
附錄：本案論罪科刑法條全文：
中華民國刑法第304條
以強暴、脅迫使人行無義務之事或妨害人行使權利者，處3年以
下有期徒刑、拘役或3百元以下罰金。
前項之未遂犯罰之。